臺灣高等法院臺中分院刑事判決　　　　　　　　　　九十三年度上訴字第四七○號
　　上　訴　人　臺灣台中地方法院檢察署檢察官
　　被　　　告　乙○○
右上訴人因被告偽造文書等案件，不服臺灣台中地方法院九十二年度訴字第二二五六
號中華民國九十三年二月二十日第一審判決（起訴案號：臺灣台中地方法院檢察署九
十二年度偵字第五三九四號），提起上訴，本院判決如左：
      主  文
原判決撤銷。
乙○○意圖為自己不法之所有，以詐術使人將本人之物交付，處有期徒刑捌月。
      事  實
一、乙○○、丁○○二人原分係台塑石化公司麥寮煉油廠員工，乙○○任職油料處油
    料課，丁○○則任職工安環保組消防課，二人原不相識，因丁○○亟思調動工作
    地點，經賴文彰（另經檢察官為不起訴處分確定在案）轉告丁○○可找乙○○幫
    忙，乙○○竟意圖為自己不法之所有，趁丁○○告知欲由麥寮廠調至彰濱廠之機
    會，遂於民國九十年六月間，由不知情之林有利陪同至沈某岳父劉寧和位於臺中
    市○○路○段一九五號家中，向丁○○佯稱：其與台塑石化公司多位高階主管交
    情匪淺，可在三個月內讓丁○○由麥寮廠調至彰濱廠等語，並要求丁○○須在三
    個月內陸續匯款至乙○○之帳戶，以作為其與主管應酬及關說之費用，並向丁○
    ○一再保證調動乙事絕對無問題，丁○○不疑有詐，乃深信乙○○真有特殊管道
    能讓其調職成功，因而陷於錯誤，分別於九十年六月二十九日、七月十一日、七
    月二十七日、八月二日及八月十五日，先後匯款新台幣（下同）三萬元、二十五
    萬元、二萬元、三萬元及二十萬元（合計五十三萬元）至乙○○設立之０一七─
    一一一六─0000000號之郵局帳戶內，詎三個月後，因丁○○仍無調動跡
    象，經向主管查證後，方知受騙。
二、案經丁○○訴由臺灣臺中地方法院檢察署檢察官偵查起訴，經原審改以簡式審判
    程序審理。
      理  由
一、訊據上訴人即被告乙○○對於右揭詐欺取財之事實坦承不諱，核與告訴人丁○○
    指訴之情節相符，並經證人賴文彰、劉寧和、丙○○三人於偵查中結證屬實，且
    有郵政國內匯款執據附卷可參，足認被告之自白與事實相符。本件事證明確，被
    告之犯行洵堪認定，自應依法論科。
二、核被告所為，係犯刑法第三百三十九條第一項詐欺取財罪。原審認被告犯罪事證
    明確，予以論罪科刑，固非無見。惟被告趁告訴人亟欲調職之機會，欺罔告訴人
    ，騙取錢財，心態可議，且騙得之財物五十三萬元對受薪階級之告訴人言，數額
    不小，被告迄今仍未與告訴人和解，返還上開款項，坐擁犯罪所得，原審僅論處
    被告有期徒刑四月，如易科罰金，以三百元折算一日，顯然過輕。檢察官上訴意
    旨亦執此指摘原判決量刑不當，為有理由。至檢察官上訴意旨另指被告尚有冒用
    告訴人名義製作「標單」一節，經訊之告訴人稱：伊聲請檢察官上訴狀所載之「
    標單」即為偵查卷第二十四頁之互助會會員名單，因伊沒有標過會，所以誤認互
    助會會員名單就是標單等語明確，上訴意旨指被告偽造告訴人名義之「標單」，
    核有誤會，自無可取。原判決既有上述可議之處，即屬無可維持，應由本院將原
    判決撤銷改判。爰審酌被告犯罪之動機、目的、手段，其利用告訴人亟欲調職之
    機會，對告訴人詐騙錢財，所詐取之金錢不少，犯後迄今已逾兩年，猶未與與告
    訴人和解，返還上開款項，坐擁犯罪所得，並念及被告於原審審理時及本院準備
程序時坦承詐欺取財犯行之態度等一切情狀，量處如主文第二項所示之刑，以示
    懲儆。
三、公訴意旨另以：被告乙○○為掩飾上揭詐騙之犯行，於九十年十月間，當台塑石
    化公司派員約談時，在該公司麥寮廠油料處油料課，明知丁○○並未參加其所召
    集之互助會，竟虛列丁○○為會員，而填載不實之「煉製四組互助會」名單一張
    ，並持之行使，而提供該公司負責調查人員丙○○參考，以證明其丁○○間僅有
    會款之債務糾紛，而無詐欺之情事，足生損害於丁○○及台塑石化公司對員工考
    核之正確性，因認被告尚涉犯刑法第二百十六條、第二百十條之行使偽造私文書
    罪嫌。惟按刑法第二百十條之偽造私文書罪，以無制作權人而捏造他人名義制作
    該文書為構成要件，如行為人對於此種文書本有制作權，縱令其制作之內容虛偽
    ，且涉及他人之權利，除合於同法第二百十五條之規定，而有業務上登載不實情
    形，應依該條處罰外，尚難論以首開法條之罪。查我國民間互助會，係由會首招
    募會員參加而成立，並由會首制作會單，記載會員姓名及相關事項，交由會員收
    執以為憑信，會單上所列會員姓名，並非會員之署押，故會首在其有權制作之會
    單上縱有虛列他人姓名為會員，乃屬內容不實，並非冒用他人名義制作會單，不
    能論以刑法第二百十條之偽造私文書罪，最高法院八十六年度台上字第三一五八
    號判決參照。本件被告係該互助會之會首，已據告訴人於偵查中陳述屬實，則被
    告縱將非屬會員之告訴人列入該會員名單，亦屬有權製作，則依前開判決意旨，
    即難認被告有偽造私文書之犯行，此外復查無其他積極證據足資認定被告此部分
    事實確有侵占犯行，此部分不能證明被告犯罪，原應為無罪之諭知，惟公訴意旨
    認此部分與前開經起訴成罪部分有牽連之裁判上一罪關係，爰不另為無罪之諭知
    ，附此敘明。
據上論結，應依刑事訴訟法第三百六十九條第一項前段、第三百六十四條、第二百九
十九條第一項前段，刑法第三百三十九條第一項，罰金罰鍰提高標準條例第一條前段
，判決如主文。
本案經檢察官甲○○到庭執行職務。
中      華      民      國      九十三    年      六      月    十      日
                                   臺灣高等法院臺中分院刑事第四庭
                                         審判長法  官  洪  耀  宗
                                               法  官  劉  登  俊
                        法　官  江  德  千
右正本證明與原本無異。
檢察官得上訴。被告不得上訴。
如不服本判決應於收受送達後十日內向本院提出上訴書狀，其未敘述上訴之理由者並
得於提起上訴後十日內向本院補提理由書（均須按他造當事人之人數附繕本）。
                                               書記官  吳　麗　琴
中     華     民     國     九十三     年      六      月      十       日
【附錄論罪科刑法條】
刑法第三百三十九條第一項：
意圖為自己或第三人不法之所有，以詐術使人將本人或第三人之物交付者，處五年以
下有期徒刑、拘役或科或併科一千元以下罰金。
                                                              　　　　　Ｆ
